【裁判字號】    95,交簡上,88
【裁判日期】    951011
【裁判案由】    過失傷害
【裁判全文】
臺灣板橋地方法院刑事判決            95年度交簡上字第88號
上  訴  人  臺灣板橋地方法院檢察署檢察官
上  訴  人  甲○○
即  被  告
選任辯護人  謝世瑩 律師
上列上訴人因過失傷害案件，不服本院95年度交簡字第666 號中
華民國95年6 月8 日第一審判決（聲請簡易判決處刑案號：95年
度偵字第7300號），提起上訴，本院管轄之第二審合議庭判決如
下：
    主  文
原判決撤銷。
甲○○因過失傷害人，處有期徒刑月，如易科罰金，以佰元
折算壹日。
    事  實
一、甲○○於民國94年9 月19日19時35分許，駕駛車牌號碼0651
    －DF號自用小客車，沿臺北縣五股鄉○○路○ 段往五股方向
    行駛，在行經成泰路3 段173 號前時，本應注意汽車在雙向
    二車道行駛時，於劃有分向限制線之路段，不得跨越行駛入
    來車之車道內，又汽車行駛至三岔路口時，轉彎車應讓直行
    車先行，以避免發生碰撞之危險，而依當時情況，天晴有暮
    光、路面乾燥無缺陷、道路無障礙物及視距良好，又無不能
    注意之情事，竟疏未注意，即貿然在劃有分向限制線之上開
    路段173 號前左轉，欲轉進巷子而駛入對向車道，不慎與對
    向直行於外側車道亦疏未注意車前狀況之乙○○所騎乘車牌
    號碼CU9 －012 號重型機車發生碰撞，乙○○之機車車頭於
    撞及上開甲○○所駕駛自用小客車之右後車門後，乙○○即
    人車倒地，以致受有右側股骨遠端併關節面嚴重粉碎性開放
    性骨折等傷害。而甲○○肇事後於未被有偵查權之公務員或
    機關發覺其為犯嫌前，留在事故現場，並有向到場處理之警
    員自承犯行，進而接受裁判。
二、案經乙○○訴由臺北縣政府警察局蘆洲分局報告臺灣板橋地
    方法院檢察署檢察官偵查起訴。
    理  由
一、按刑事訴訟法第159 條第1 項雖規定，被告以外之人於審判
    外之言詞或書面陳述，除法律有規定外，不得作為證據。惟
    同法第159 條之5 第1 、2 項已規定，經當事人於審判程序
      同意作為證據，法院審酌該言詞陳述或書面陳述作成時之
    情況，認為適當者，亦得為證據。當事人、代理人或辯護人
    於法院調查證據時，知有第159 條第1 項不得為證據之情形
    ，而未於言詞辯論終結前聲明異議者，視為有前項之同意（
    指同條第1 項之同意作為證據），此乃第159 條第1 項所容
    許，得作為證據之例外規定之一。經查，本案被告甲○○、
    其辯護人及檢察官於言詞辯論終結前，均未就所調查之證據
    主張有刑事訴訟法第159 條第1 項不得為證據之情形，是本
    案經調查之證據均有證據能力，合先敘明。
二、訊據被告甲○○對於其有於前揭時、地，駕駛上開車輛與告
    訴人乙○○所騎乘之機車發生撞擊，告訴人因此受有前開傷
    害，其確有過失之事實坦承不諱，惟辯稱：告訴人對於本件
    肇事亦有過失等語。經查：上揭事實，業據被告於警詢、偵
    查及本院審理時坦承不諱，此核與告訴人之於警詢及本院審
    理時指訴情節相符。又按在劃有分向限制線之路段，不得駛
    入來車之車道內；又汽車行駛至交岔路口，其行進、轉彎時
    ，轉彎車應讓直行車先行，此為道路交通安全規則第97條第
    1 項第2 款、第102 條第1 項第6 款前段分別定有明文。第
    查，本件被告為汽車駕駛人，於行經上開路段時，理應知悉
    並注意前揭交通安全規則，以防止危險發生，且依道路交通
    事故調查報告表所載當時天晴有暮光、路面乾燥無缺陷、道
    路無障礙物及視距良好，亦無不能注意之情事，竟疏未注意
    ，貿然跨越劃有分向限制線之上開路段左轉，而駛入對向車
    道之事實，有道路交通事故現場圖、調查報告表(一)、(二)各1
    份、車損暨現場照片共12幀在卷可稽。而告訴人確因本件交
    通事故致受有右側股骨遠端併關節面嚴重粉碎性開放性骨折
    等傷害，有馬偕紀念醫院乙種診斷證明書1 紙附卷可考。是
    以，被告未遵守上開道路交通安全規則之規定，係有過失至
    明。且本件肇事責任經送請臺灣省台北縣區車輛行車事故鑑
    定委員會鑑定結果，亦認被告駕駛自用小客車行經無號誌路
    口轉彎未讓直行車先行，為肇事主因，告訴人駕駛普通重型
    機車，未注意車前狀況，為肇事次因，此有該鑑定委員會95
    年3 月1 日北縣鑑字第950214號鑑定意見書1 份在卷可憑。
    故被告之過失行為與告訴人所受傷害間，具有相當因果關係
    ，應屬灼然。雖告訴人亦疏未注意車前狀況並隨時採取必要
    之安全措施，而有違反道路交通安全規則第94條第3 項之規
    定，係對於本件事故之發生亦有過失，然而，告訴人是否與
    有過失，僅屬民事損害賠償責任是否適用過失相抵，及作為
    本院量刑之參考，並不因此而解免被告之罪責。本案事證明
    確，被告之過失傷害犯行堪以認定，應依法論科。
三、刑法修正後本案法律適用之說明：
    按法律變更之比較適用，比較時應就罪刑有關之共犯、未遂
    犯、想像競合犯、牽連犯、連續犯、結合犯，以及累犯加重
    、自首減輕暨其他法定加減（如身分加減）與加減例等一切
    情形，綜其全部罪刑之結果而為比較；且就比較之結果，須
    為整體之適用，不能割裂分別適用各該有利於行為人之法律
    ，此即法律變更之比較適用所應遵守之「罪刑綜合比較原則
    」及「擇用整體性原則」（參照最高法院24年上字第4634號
    判例、同院27年上字第2615號判例，及最高法院95年第八次
    刑事庭會議決議）。刑法第33條、第41條、第62條等規定均
    業經修正，於94年2 月2 日經總統公布，並自95年7 月1 日
    起施行（以下簡稱新刑法，修正前刑法簡稱舊刑法），茲說
    明本案新舊刑法適用情形如下：
  (一)關於罰金刑，刑法分則編各罪所定罰金刑之貨幣單位原為銀
    元，舊刑法第33條第5 款規定：「罰金：1 元（銀元）以上
    。」，而依罰金罰鍰提高標準條例規定，就72年6 月26日前
    修正之刑法部分條文罰金數額提高2 至10倍，其後修正者則
    不提高倍數，並依現行法規所定貨幣單位折算新臺幣條例規
    定，以銀元1 元折算新臺幣3 元。而新刑法第33條第5 款規
    定：「罰金：新臺幣1000元以上，以百元計算之。」，新刑
    法第33條第5 款所定罰金貨幣單位經修正為新臺幣後，刑法
    分則各罪所定罰金刑之貨幣單位亦應配合修正為新臺幣，為
    使刑法分則編各罪所定罰金之最高數額與刑法修正前趨於一
    致，乃增訂刑法施行法第1 條之1 ：「中華民國94年1 月7
    日刑法修正施行後，刑法分則編所定罰金之貨幣單位為新臺
    幣。94年1 月7 日刑法修正時，刑法分則編未修正之條文定
    有罰金者，自94年1 月7 日刑法修正施行後，就其所定數額
    提高為30倍。但72年6 月26日至94年1 月7 日新增或修正之
    條文，就其所定數額提高為3 倍。」。從而，刑法分則編各
    罪所定罰金刑之最高數額，於上開規定修正後並無不同，惟
    新刑法第33條第5 款所定罰金刑最低數額，較之修正前提高
    ，自以舊刑法第33條第5 款規定有利於被告。
  (三)舊刑法第41條第1 項前段規定：「犯最重本刑為五年以下有
    期徒刑以下之刑之罪，而受六個月以下有期徒刑或拘役之宣
    告，因身體、教育、職業、家庭之關係或其他正當事由，執
    行顯有困難者，得以一元以上三元以下折算一日，易科罰金
    。」，而被告行為時之易科罰金折算標準，依95年7 月1 日
    修正條文施行前罰金罰鍰提高標準條例第2 條前段之規定（
    該條業經總統於95年5 月17日公布刪除，並自95年7 月1 日
    失效），就其原定數額提高為100 倍折算1 日，則被告行為
    時之易科罰金折算標準，應以銀元100 元至300 元折算1 日
    ，經折算為新臺幣後，係以新臺幣300 元至900 元折算為1
    日；惟新刑法第41條第1 項前段則規定：「犯最重本刑為五
    年以下有期徒刑以下之刑之罪，而受六個月以下有期徒刑或
    拘役之宣告者，得以新臺幣一千元、二千元或三千元折算一
    日，易科罰金。」，則比較修正前後之易科罰金折算標準，
    應以舊刑法第41條第1 項前段規定較有利於被告。
  (三)關於自首，舊刑法第62條係規定：「對於未發覺之罪自首而
    受裁判者，減輕其刑」，新刑法第62條規定則修正為「得減
    輕其刑」，經比較新舊法結果，以修正前之自首減刑規定，
    較有利於被告。
  (四)經綜合前述各項罪刑法律變更，整體為「從舊從輕」之比較
    結果，應一體適用被告行為時即舊刑法之規定，較有利於被
    告，合先敘明。
四、核被告所為，係犯刑法第284 條第1 項前段之過失傷害罪。
    又被告肇事後，在未被有偵查權之公務員或機關發覺其為犯
    嫌前，有留在事故現場乙節，此業據證人即告訴人於本院審
    理時證述屬實，且被告確有向到場處理之警員自承犯行，亦
    有臺北縣政府警察局蘆洲分局道路交通事故肇事人自首情形
    紀錄表1 紙在卷可稽，其進而接受裁判，已合乎自首之要件
    ，應依舊刑法第62條前段規定，減輕其刑。
五、原審以被告犯行明確，依法論罪科刑，原非無見，惟查：(一)
    原審就被告合乎自首要件之事實，漏未審酌，是以，被告上
    訴指摘原審未予審酌被告符合自首應予減刑之規定為不當，
    應認為有理由；(二)公訴人上訴指摘原審未斟酌被告犯後是否
    給予被害人適當賠償之犯後態度，雖非有據，為無理由，然
    告訴人於本件事故發生而送醫救治後出院，復因右側股骨遠
    端陳舊骨折癒合不良，右側股骨骨髓炎，而於95年8月1日再
    次入院接受去腐、擴創、骨移植及骨折再固定手術等情，有
    臺北市立聯合醫院95年8月15日出具之診斷證明書1紙在卷可
    稽，原審就告訴人因前揭後遺症而需再次接受手術治療，以
    致告訴人受有此部分精神上之損害乙節，未及審究，則仍有
    可議之處；(三)至於原審雖未及比較新舊法，惟仍適用行為時
    法，尚無不當，附此敘明。爰將原判決撤銷，由本院管轄之
    第二審合議庭自為判決，合審酌被告犯罪之品性、生活狀況
    、智識程度、其違反前述交通安全規定之過失程度，告訴人
    亦同有疏未注意車前狀況之過失，及告訴人受有上開傷害情
    形，兼酌以被告犯罪後坦承犯行，惟迄今尚未賠償告訴人所
    受損失以達成和解等一切情狀，諭知如主文第二項所示之刑
    ，及易科罰金之折算標準，以資懲戒。
據上論斷，應依刑事訴訟法第455 條之1 第1 項、第3 項、第36
9 條第1 項前段、第364 條、第299 條第1 項前段，刑法第2 條
第1 項前段、第284 條第1 項前段、修正前刑法第41條第1 項前
段、第62條，罰金罰鍰提高標準條例第1 條前段、修正前第2 條
，判決如主文。
本案經檢察官鄧媛到庭執行職務。
中    華    民    國    95    年    10    月    11    日
                  刑事第十二庭  審判長法  官  徐蘭萍
                                      法  官  林漢強
                                      法  官  林淑婷
以上正本證明與原本無異。
本件不得上訴。
                                      書記官  廖貞音
中    華    民    國    95    年    10    月    11    日
附錄本案論罪科刑法條全文：
刑法第284條第1項
因過失傷害人者，處六月以下有期徒刑、拘役或五百元以下罰金
，致重傷者，處一年以下有期徒刑、拘役或五百元以下罰金。


司法院資訊處製作；財團法人民間司法改革基金會備份。
